# 锁定汇率的外币借款合同的会计处理

提问人：今朝行走在大路 时间：2021-04-13 22:11:00
请教陈老师，企业与银行签订借款合同，借款美元金额是 1340 万元，外汇买卖传票上本金调期远端卖出：买入美元 1340 万元，卖出人民币9498.18万元，汇率7.0882；外汇买卖传票上本金远端买入：买入人民币9565.58万元，卖出美元 1340 万元，汇率7.138（锁定汇率）；企业取得借款时的会计处理：
借：银行存款 9498.18万
财务费用-汇兑损益 67.4万
贷：短期借款 9565.58万
问题：企业的会计处理是否正确？是否作为套期工具处理？如果是，会计处理应该怎么做？
麻烦陈老师解答一下，感谢~

回答人：chenyiwei
1 、 是否适用套期会计
《〈企业会计准则第 24 号——套期会计〉应用指南 2018 》中对运用套期会计的条件要求为（见原书第 30 页）：
第一，套期关系仅由符合条件的套期工具和被套期项目组成。
第二，在套期开始时，企业正式指定了套期工具和被套期项目，并准备了关于套期关系和企业从事套期的风险管理策略和风险管理目标的书面文件。该文件至少载明了套期工具、被套期项目、被套期风险的性质以及套期有效性评估方法（包括套期无效部分产生的原因分析以及套期比率确定方法）等内容。
第三，套期关系符合套期有效性要求。套期有效性，是指套期工具的公允价值或现金流量变动能够抵销被套期风险引起的被套期项目公允价值或现金流量变动的程度。
可见，修订后的套期会计准则虽然相比之前放宽了适用套期会计的标准，但仍然对运用套期会计的条件作出了较严格的要求，包括延续了修订前准则第十七条对文档、套期关系的清晰指定，要求企业管理层必须有书面文件（通常是本企业有关的纲领性文件）中识别企业面临的各类风险并明确应如何应对这些风险，在某一特定套期关系层面上，如何指定套期工具的被套期项目、如何运用指定的套期工具对指定为被套期项目的特定风险敞口进行套期等。
本案例中，如果被审计单位没有清晰的书面指定套期关系，则不满足使用套期会计处理的条件。
2 、会计处理
在不采用套期会计方法的情况下，在财务报表中，人民币存款和外币借款的本息，以及外币借款本息的汇兑差额，按常规方式予以列报；远期外汇合约这一衍生工具的期末公允价值列报为一项衍生金融资产或衍生金融负债，其公允价值的变动计入当期损益。期末对远期外汇合约衍生工具的公允价值进行测算，根据公允价值变动情况调整衍生工具的账面价值，调整金额计入公允价值变动损益。
一般远期外汇合约的衍生工具于资产负债表日的公允价值可按以下方法测算：
远期外汇衍生工具于资产负债表日的公允价值＝合约买卖的外币金额×（合同约定的远期交割汇率－资产负债表日签订的期限与该远期合约的剩余期限相同的远期合约上注明的交割汇率）。
对于本案例来说：
（ 1 ）取得借款时：借：货币资金（即期汇率7.0882折算）
贷：短期借款
（ 2 ）资产负债表日（2020-12-31）：
借：交易性金融资产/负债（公允价值）
贷：公允价值变动损益
假设2020-12-31签订的2021-4-26到期的远期合约上注明的交割汇率为7.1元，则公允价值=（7.1-7.138）*1340万元。
（ 3 ）还款日：借：短期借款
借：投资收益（差额）
贷：货币资金 （锁定汇率7.138折算）
借：公允价值变动损益
贷：交易性金融资产/负债
项目组可参考《中审众环研究—实务案例卷》“问题4-1-3（远期外汇合约是否可以采用套期会计核算）”。